【裁判字號】    99,交上訴,25
【裁判日期】    990409
【裁判案由】    公共危險等
【裁判全文】
臺灣高等法院高雄分院刑事判決        99年度交上訴字第25號
上  訴  人  臺灣高雄地方法院檢察署檢察官
被      告  甲○○
上列上訴人因被告公共危險等案件，不服臺灣高雄地方法院98年
度交訴字第66號中華民國99年2 月26日第一審判決（起訴案號：
臺灣高雄地方法院檢察署98年度偵字第6808號），提起上訴，本
院判決如下：
     主  文
上訴駁回。
     理  由
一、按不服地方法院之第一審判決而上訴者，應向管轄第二審之
    高等法院為之，上訴書狀應敘述具體理由，刑事訴訟法第36
    1 條第1 項、第2 項定有明文。而所謂不服第一審判決之具
    體理由，必係依據卷內既有訴訟資料或提出新事證，指摘或
    表明第一審判決有何採證認事、用法或量刑等足以影響判決
    本旨之不當或違法，而構成應予撤銷之具體事由，始克當之
    （例如：依憑證據法則具體指出所採證據何以不具證據能力
    ，或依憑卷證資料，明確指出所為證據證明力之判斷如何違
    背經驗、論理法則）；倘僅泛言原判決認定事實錯誤、違背
    法令、量刑失之過重或輕縱，而未依上揭意旨指出具體事由
    ，或形式上雖已指出具體事由，然該事由縱使屬實，亦不足
    以認為原判決有何不當或違法者（例如：對不具有調查必要
    性之證據，法院未依聲請調查亦未說明理由，或援用證據不
    當，但除去該證據仍應為同一事實之認定），皆難謂係具體
    理由，俾與第二審上訴制度旨在請求第二審法院撤銷、變更
    第一審不當或違法之判決，以實現個案救濟之立法目的相契
    合，並節制濫行上訴。又第二審法院認為上訴書狀未敘述理
    由或上訴有刑事訴訟法第362 條前段之情形者，應以判決駁
    回之，同法第361 條第2 項、第367 條前段定有明文。是上
    訴書狀全未敘述理由者，應先命補正；已敘述理由但不具體
    者，毋庸命補正，應由第二審法院以判決逕予駁回上訴，未
    依法駁回者，有受理訴訟不當之違法，此有最高法院24年度
    總會決議第93號提案(四)可資參照，及該院所著97年台上字第
    892 號、第3889號判決，足資參考。
二、本件上訴人即檢察官於民國99年3 月10日收受原審判決後，
    在上訴期間內之同年月18日向本院提起上訴，其上訴理由意
    旨固略以：本件被告所駕駛之公車車體雖未因本件交通事故
    而受到擦損，然衡情公車與機車擦撞其態樣不一，公車車體
    若與機車輕微碰撞即可能造成機車之翻覆或拖行事故，故尚
    難依碰撞痕即推斷肇事態樣之輕重。另依本案道路交通事故
    現場圖中所示之機車刮地痕長達9.1 公尺，顯見公車與本件
    被害人所騎乘機車碰撞後，機車除翻覆外亦有拖行之情形，
    該機車翻覆及拖行發出之巨大聲響，佐以公車亦有碾過被害
    人腳部之情，被告顯難推諉其不知悉渠所駕駛之公車已肇事
    。再者，依證人林柏鎧於偵查中證稱，「當時司機也在看左
    後視鏡看後面狀況，他可能有聽到碰撞的聲音，但沒有停下
    來就繼續開」、「追到下一個路口告知被告發生事故時，被
    告立即稱那是另一起車禍，與他無關」等語，則依常情被告
    若不知有事故發生，經他人追逐攔停並告知有事故發生時，
    一般人除驚訝外，必立刻停車察看原委，怎可能經他人通知
    事故後，立即反應而辯稱「那是另一起車禍，與他無關」等
    語。甚者，另參酌被告於肇事後接受員警所製作之談話記錄
    表時亦稱：「我聽到一聲響（很大聲），我從左後視鏡看見
    一部機車倒地，我有煞車看一下」等語，更加佐證被告當時
    確實已知悉其所駕駛之公車肇事之事實。且被告所駕係公共
    汽車，有固定之行駛路線及停靠車站，並載有不特定之多數
    乘客，本不得任意飆駛，且車體龐大，更難以在市區高速行
    駛，倘被告於肇事後突然變更路線或加速駛離現場，反而易
    招側目，豈非自曝罪嫌？故被告肇事後，仍繼續以正常速度
    沿原有路線行駛，以掩飾其犯行，核與一般人犯罪後為圖脫
    免罪責而故作鎮定之反應相符，尚難以此認定被告即無肇事
    逃逸之故意。是原審判決認事用法，核與經驗法則有違，自
    難認原判決妥適，請撤銷原判決，另為適當之判決等語，有
    其上訴書在卷可稽（見本院卷第4 頁）。惟按，認定犯罪事
    實應依證據，而證據之證明力如何，屬於法院判斷之自由，
    故事實審法院就案內所有證據，依法調查，本於所得之心證
    分別取捨而為事實之判斷，茍於證據法則無所違背，當事人
    即不得專從證據之證明力上任意指摘，執為上訴之理由，業
    經最高法院著有27年上字第2079號、46年台上字第529 號判
    例足資遵循。
三、經查，本件被告甲○○因公共危險等案件，經原審綜以：被
    告係高雄市政府交通局公車處司機，於97年11月23日中午12
    時40分許，駕駛車牌號碼XA-620號營業大客車（公車），沿
    高雄市新興區○○○路外側快車道西往東方向行駛至林森一
    路口時，與被害人賴彥男騎乘車牌號碼600-CZS 號重機車發
    生擦撞，致被害人受有右下肢壓砸傷、右膝關節囊損傷、近
    端脛骨及腓骨骨折、右大趾不完全性截肢之傷害等事實，業
    據被告供認不諱，核與證人即被害人賴彥男、證人林柏鎧、
    陳泓文、林巾富之證述相符（見警卷第5 頁，偵卷第8 、19
    、20、59、60頁），並有診斷證明書1 紙、道路交通事故現
    場圖1 紙、道路交通事故調查報告表2 份、交通事故談話紀
    錄表2 份、事故現場照片及監視器錄影畫面翻拍照片附卷可
    稽（見警卷第12至20頁，偵卷第33至47、51至53頁，原審交
    訴卷第186 至193 頁），且經原審當庭勘驗監視器錄影畫面
    光碟屬實，是此部分之事實固堪以認定（至被害人賴彥男嗣
    後雖於98年4 月10日死亡，惟其死因係藥物濫用致嗎啡中毒
    死亡，與本件車禍事故並無直接相關，有法務部法醫研究所
    99年1 月27日法醫理字第0980006927號函1 份在卷足參）。
    然經原審當庭勘驗事發地點監視器錄影畫面結果，並無法以
    肉眼看出該公車在直行的過程中有明顯向左偏移之情形。至
    被告是否知悉撞擊被害人賴彥男乙情，依被告於事發當時供
    稱：「我沿五福二路西向東外側快車道直行至肇事地，我車
    行駛至林森一路口時，我聽到一聲響（很大聲），我從左後
    視鏡看見一部機車倒地，我有煞車看一下，我以為沒事，我
    行駛至下一路口時，有一部自小客車駕駛告訴我說，我車壓
    到人，所以才停止下車查看，我不清楚他車（機車600-CZS
    ）是否有與我擦撞。」等語（見警卷第19頁），而證人林柏
    鎧亦結證稱：「我當時開車在五福路上往林森路方向行駛，
    我開在內車道，發現前方有事故發生，我不清楚事故怎麼發
    生，機車騎士怎麼跌倒的，我也不知道，我就看他連人帶車
    剛好滑進公車的行駛路線，就滑進公車左側的前、後輪之間
    ，公車司機可能不查先將機車擠出底盤，公車的後車輪再壓
    過他的腳。當時公車的速度很慢，我也從公車後視鏡看到公
    車司機的眼神，司機也在看左側後視鏡看後面的狀況，他可
    能有聽到碰撞的聲音，但他沒有停下來就繼續開。」、「我
    有駕車追到下一個路口之前並搖下車窗跟公車司機說你知道
    你撞倒人了嗎，他說這不關他的事，是另外一起車禍，我要
    求他停下來，他就靠邊停，我也停車，公車司機下車後我也
    下車跟司機說你剛才壓到人，他說是另外一起車禍，與他無
    關。後來警察就來了，警察有跟我說他有看到公車輪胎上有
    血漬，之後我將資料留給警察，我就離開現場。」、「我看
    到的情形就是機車已經跌倒了，而機車跌倒的位置剛好就是
    在公車前、後輪之間，當時我看到前方有車禍事故發生，但
    因為公車行駛速度很慢、公車後照鏡又很大，所以我當時可
    以從公車的後視鏡看到司機是在看左後方的後照鏡，但他仍
    繼續行駛。」等語（見偵卷第19、20頁，原審交訴卷第49頁
    ），固足認被告於車禍發生之際曾聽聞聲響，並從左側照後
    鏡觀看後方情形，而未於第一時間停車查看，直迄證人林柏
    鎧駕駛自小客車從後方追至告以上情後，方停車等待釐清事
    責；然亦足徵當被告知悉上開聲響之事故可能與其有關時，
    隨即停留於原地等待員警到場處理，並未有規避事責逃離現
    場之行止。此外，證人林柏鎧又結證稱：「（問：你看後視
    鏡時，公車司機也透過後視鏡在看後面，是否表示他已知道
    發生事故？）我從他的眼神覺得他應該是覺得後面有聲響，
    他看一下覺得沒事就離開現場。我追到路口時跟他說你知道
    撞到人嗎，他馬上回答不關他的事，所以他當時是知道有一
    件事故產生，只是他認為與他無關。」、「（問：你說被告
    說『這不關他的事』，那被告是否知道他有無壓到人？或他
    知道他可能有碰到人？）這我不能確定。被告提到的是『這
    事故不是他的事情』。」等語（見偵卷第20頁，原審交訴卷
    第50頁），益足見被告於本件事故發生之際，主觀上是否確
    已明知在其車後方所發出聲響之交通事故與其之駕駛行為有
    關，並非全然無疑。再者，依證人林柏鎧上開所述，被告於
    肇事後仍正常向前直駛，並無任何刻意減速、明顯搖晃、偏
    離車道、加速逃離等足以判斷該司機可能已經知道有撞到人
    的情形；復據事發後所攝得之公車相片觀之，除該公車之左
    後輪上有輕微擦痕及沾黏碎肉外，該公車車體上並無任何擦
    撞痕跡，況且，該公車行經上開路口時，被害人所騎駛之機
    車係自後方加速，欲由公車及前方待轉之自小客車間穿越，
    因未能保持安全距離，方不慎擦撞該公車之左後側車身，業
    如前述，而被告駕駛公車行經來往車輛頻繁之交岔路口前，
    縱已聽聞此等未產生任何擦痕之輕微擦撞所發出之聲響，衡
    情亦確有可能認係後方車輛與其他同向待轉自小客車間擦撞
    後所產生之聲響，故在此等情況下，被告辯稱其不知在其車
    後方發出聲響之交通事故與其之駕駛行為有關等語，自非無
    稽。復佐以本件車禍經送高雄市政府交通局車輛行車事故鑑
    定委員會、高雄市車輛行車事故覆議委員會鑑定及表示意見
    ，均認被害人賴彥男駕駛重機車未依規定車道行駛及未保持
    兩車併行間隔，為肇事原因；被告甲○○駕駛營業大客車無
    肇事原因，有高雄市政府交通局車輛行車事故鑑定委員會98
    年6 月22日高市車鑑字第0980002373號函及鑑定意見書、高
    雄市車輛行車事故覆議委員會98年8 月12日高市府交三字第
    0980046712號函各1 份在卷足憑（見原審審交訴卷第30、31
    、42、43頁）。因以認定被告於本件車禍之發生並無何過失
    之情。復查無其他積極證據足資認定被告有何公訴人所指過
    失傷害及肇事逃逸等犯行，而為被告無罪之諭知。已詳敘所
    憑之證據與認定之理由，所為論敘，經核並無違背經驗法則
    或論理法則。而原審亦力促被告與被害人家屬達成和解，賠
    償被害人家屬損害，被告亦當庭交付新台幣35萬元與被害人
    家屬委任之附帶民事訴訟代理人賴衣彤代為收受後轉交，且
    表示不論本案如何判決，均不會再向被害人家屬請求返還等
    情，亦載明該審判筆錄可稽（見原審卷第215-217 頁），並
    有和解筆錄在卷可憑（見原審卷第201 頁）。而被害人家屬
    於本件判決後，亦未請求檢察官上訴。是今檢察官依前揭情
    詞所提起之上訴，均已為原判決逐一論述，自難謂其上訴係
    依據卷內既有訴訟資料或提出新事證之具體理由。
四、從而，檢察官仍據陳詞提起上訴，復執業經原審調查後確認
    無誤並加以斟酌之相同證據資料，泛言指原審判決採證認事
    與經驗法則有違云云。經核均未依據卷內既有訴訟資料或提
    出新事實、新證據指出原判決有何不當或違法而為足以影響
    判決本旨，而構成應予撤銷之具體指摘事由，是其上訴指稱
    原審判決違誤，請求撤銷原判決，顯屬未敘述具體理由。按
    之上開規定，檢察官之上訴要屬違背法律上之程式，自應由
    本院依刑事訴訟法第367 條前段、第372 條規定，不經言詞
    辯論逕行判決如主文。
中    華    民    國    99    年    4     月    9     日
                  刑事第三庭    審判長法  官  莊崑山
                                      法  官  張意聰
                                      法  官  莊松泉
以上正本證明與原本無異。
如不服本判決應於收受本判決後10日內向本院提出上訴書狀，其
未敘述上訴理由者，並得於提起上訴後10日內向本院補提理由書
狀（均須按他造當事人之人數附繕本）「切勿逕送上級法院」。
中    華    民    國    99    年    4     月    9     日
                                      書記官  葉淑華

司法院資訊處製作；財團法人民間司法改革基金會備份。
